【裁判字號】    99,交聲,219
【裁判日期】    991202
【裁判案由】    違反道路交通管理處罰條例
【裁判全文】
臺灣宜蘭地方法院交通事件裁定         99年度交聲字第219號
異  議  人  交通部公路總局臺北區監理所宜蘭監理站
異  議  人  蕭燦煌
即受處分人
上列異議人即受處分人因違反道路交通管理處罰條例案件，對於
原處分機關即交通部公路總局臺北區監理所宜蘭監理站中華民國
99年7月12日所為之處分（原處分案號：宜監字第裁43-Q0000000
0號）聲明異議，本院裁定如下：
    主  文
異議駁回。
    理  由
一、原處分意旨略以：異議人即受處分人蕭燦煌於民國99年6月1
    日13時40分許，駕駛車牌號碼U2-2696號自用小客貨車，行
    經宜蘭縣宜蘭市○○○路與西後街交岔路口處，因有「駕駛
    者未繫安全帶」之違規行為，為警製單舉發。原處分機關調
    查後，認異議人「汽車行駛於一般道路上汽車駕駛人未繫安
    全帶」之違規情節屬實，依道路交通管理處罰條例第31條第
    1項規定，裁處異議人罰鍰新臺幣（下同）1千5百元。
二、異議意旨略以：異議人於99年6月1日13時40分許，駕駛車
    牌號碼U2-2696號自用小客貨車，確有繫安全帶，且取締警
    員亦未提供當時攝影採證內容供異議人確認，為此聲明異議
    ，請求撤銷原處分等語。
三、按汽車行駛於道路上，其駕駛人或前座乘客未繫安全帶者，
    處駕駛人1千5百元罰鍰，道路交通管理處罰條例第31條第1
    項定有明文。復依現行法律規定，法院處理交通事件並不限
    於科學儀器所採證據，惟仍須就事件所涉相關證據資料，包
    括供述及非供述等證據，依據證據法則，憑以認定行為人交
    通違規行為之有無，此乃因交通違規事件之特性，行為態樣
    甚多，復多有瞬間即逝行為，實在無法於有交通違規同時，
    全部得以即時利用科學儀器取得證據資料；即使屬於方便以
    科學儀器採證之交通違規行為，普遍採用，不但所費不貲，
    亦有實際困難，若舉發員警係親眼見聞違規之經過，並經以
    證人身分具結後在法院為證述，仍不失為認定交通違規事實
    有無之證據方法，況警員舉發交通違規，係依道路交通管理
    處罰條例授權所為之職權行使。而違反道路交通管理處罰條
    例之違規行為，往往係在瞬間發生，通常多委由當場執行取
    締違規公務員之認識及判斷，且必須為立即之取締作為，此
    為達成維持交通秩序目的所必要。且依道路交通管理處罰條
    例之規定，此種立即性之舉發違規，依警員之認知、判斷已
    足，並無必須另有其他積極佐證，如其他目擊證人或必須拍
    攝照片等，始構成處分要件之規定，此係因執行職務之公務
    員，通常多具有一定之考選資格與專業訓練，且其執法之對
    象係不特定之大眾，故其立場經立法機關推定，應具有客觀
    、公正與公平之特質，而無故意偏頗之虞，合先敘明。
四、經查：
（一）異議人於99年6月1日13時40分許，駕駛車牌號碼U2-2696
      號自用小客貨車，行經宜蘭縣宜蘭市○○○路與西後街交
      岔路口處，因有「駕駛者未繫安全帶」之違規行為，為警
      製單舉發之事實，有舉發違反道路交通管理事件通知單1
      紙在卷可稽。
（二）依異議人於審理中陳述：「我於宜蘭市○○○路左轉至西
      後街，我左轉處與證人李育堅攔檢的地方，距離約有40公
      尺，車號U2-2696號車窗有打開三分之一，可能是我看到
      警察後，我自然反應在檢查安全帶或怎樣，或是低頭看東
      西的情形」等語（詳本院卷第29頁），足見異議人駕駛自
      小客貨車行經上開路口處，當時窗戶有打開三分之一，異
      議人並於看見警察後，有以手檢查安全帶之動作。而證人
      即舉發本件之警員鄭遠叡於審理中證稱：「99年6月1日下
      午1時左右我們於宜蘭市○○○路及西後街口執行勤務，
      當時異議人從宜蘭市○○○路要左轉西後街，我們有看到
      他於行進中正繫上安全帶，我與另一位副所長即證人李育
      堅，他攔下異議人，我們才進行舉發。」，「我是看到異
      議人有拉安全帶的動作。」等語（詳本院卷第17頁）；證
      人即共同舉發本件之警員李育堅亦於審理中證稱：「我們
      當時距離宜蘭市○○○路不會超過30公尺，我看到異議人
      從宜蘭市○○○路左轉西後街，因為該處之前有很多人違
      規轉彎或是有闖紅燈的情形，所以當時我們於該處執行交
      通勤務。當時我與證人鄭遠叡於該處，由證人鄭遠叡操作
      攝影機，他人於異議人左轉後的右側，我人則於異議人的
      左側，我們二人的角度不同，我不知道我同事是否有看到
      異議人的違規情形，我則是從異議人車子的左側，看到異
      議人用右手將安全帶由左往下拉，於我看到他拉安全帶之
      前，他確實是沒有繫安全帶。」，「（問：異議人車號
      U2-2696號駕駛座的車窗，當天是否有打開？）有開三分
      之一」等語（詳本院卷第18、19、29頁），二人所述互核
      一致，均證述異議人原未繫安全帶，係於轉彎時，才繫安
      全帶之事實，則其等對於異議人之違規情節，應無誤看或
      誤為判斷之可能。且證人鄭遠叡及李育堅均係依法執行職
      務之公務員，與異議人間素不相識，復無宿怨嫌隙，其自
      無甘冒偽證罪刑責之風險，而設詞構陷異議人之理。
（三）至異議人所辯：或係因檢查安全帶，或低頭看東西，而遭
      警誤認當時在繫安全帶云云。惟依異議人所述：「於未規
      定開車一定要繫安全帶之前，我就有使用安全帶的習慣了
      」等語（詳本院卷第29頁），而按駕駛人行駛未繫妥安全
      帶予以處罰之規定，係94年12月28日道路交通管理處罰條
      例修正明定，甚者，於90年1月17日修正之道路交通管理
      處罰條例，即已針對行駛於公告之專用快速道路，駕駛人
      行駛未繫妥安全帶者予以處罰。而本件舉發時間為99年6
      月1日，如異議人所述為真，則異議人有繫安全帶之習慣
      至少有4年半以上，其何以在開車看見警察時，仍會檢查
      安全帶？況安全帶繫在身上，自有感覺，何需以手檢查或
      低頭察看，故其所辯應有不實。是本件應係異議人原未繫
      安全帶，嗣因看見警察，方迅速繫上安全帶，惟恰為警員
      鄭遠叡及李育堅所見。
（四）至警員所提出之舉發時錄影光碟，經本院勘驗，無法看清
      楚異議人當時是否未繫安全帶（詳本院卷第20頁）。惟執
      勤警員對於取締交通違規時是否拍照或攝影存證，要係取
      締方式之問題，尚非法定課罰之要件，拍照或攝影取證並
      非必須且唯一之採證方式，況本院已傳喚證人鄭遠叡及李
      育堅查明異議人確實有未繫安全帶之違規事實，已如前述
      ，縱該錄影內容未能看清楚異議人當時是否未繫安全帶，
      亦不影響本件異議人違規行為之認定。故異議人仍以警員
      未能提出攝影採證內容抗辯伊未違規等語，亦不足採。
五、綜上所述，異議人仍執前詞置辯，顯然不足採信。異議人既
    然有上開違規之事實，原處分機關據以援引道路交通管理處
    罰條例第31條第1項之規定，裁處1千百元罰鍰，於法並無不
    當，本件異議為無理由，應予駁回。
六、據上論斷，應依道路交通管理處罰條例第87條第2項、道路
    交通事件處理辦法第18條，裁定如主文。
中    華    民    國    99    年    12    月    2     日
                  交通法庭法  官  張育彰
以上正本證明與原本無異。
如不服本裁定，應於裁定送達後5日內，向本院提出抗告狀。（
應附繕本）
                          書記官  陳靜宜
中    華    民    國    99    年    12    月    2     日

司法院資訊處製作；財團法人民間司法改革基金會備份。
